【裁判字號】    97,易,660
【裁判日期】    971203
【裁判案由】    竊盜
【裁判全文】
臺灣基隆地方法院刑事判決               97年度易字第660號
公  訴  人  臺灣基隆地方法院檢察署檢察官
被      告  乙○○
被      告  丙○○
上列被告因竊盜案件，經檢察官提起公訴（97年度偵字第2733號
），本院判決如下：
    主  文
乙○○結夥三人以上竊盜，未遂，處有期徒刑拾月。
丙○○結夥三人以上竊盜，未遂，累犯，處有期徒刑拾壹月。
    事  實
一、丙○○前因竊盜案件，於民國94年5月9日經本院以94年度瑞
    簡字第37號判決處拘役40日，於94年8 月16日執行完畢；復
    因施用第一級毒品案件，經本院以94年度訴字第447 號判處
    有期徒刑6月，於95年6月26日執行完畢。其後，因違反臺灣
    地區與大陸地區人民關係條例案件，由本院以95年度訴字第
    672號判處有期徒刑6月確定，復因施用毒品案件，由本院以
    95年度訴字第558號判處有期徒刑7月確定，前開二罪經本院
    以96年度聲減字第535號裁定減刑，並定應執行為有期徒刑5
    月又15日確定；其再因施用毒品案件，由本院以96年度訴字
    第95號判處有期徒刑6月確定，並經減刑為有期徒刑3月確定
    ，前開各案接續執行，於96年10月15日縮刑期滿執行完畢（
    構成累犯）。
二、詎其猶不知悔改，於97年6月26日下午1時50分許，夥同乙○○及真實姓名年籍不詳綽號「阿宗」之成年男子，共同基於
    意圖為自己不法之所有之犯意聯絡，由乙○○騎乘其所有車
    牌JD3-732 號之重型機車，綽號「阿宗」之成年男子騎乘另
    輛不詳車號之機車搭載丙○○，共同前往台北縣瑞芳鎮○○○○路106巷265號之8 旁戊○○所有建材置料場（下稱；置
    料場）內竊取戊○○所有之C型鋼4個、鋼管支撐架3 條、ㄇ
    型工作鋼筋7 條，並分成二堆暫置於置料場門口旁，正當丙○○接續搬運置料場內之鐵製物品之際，因遭丁○○發現報
    警並通知其兄戊○○趕抵現場，始未得逞，而戊○○到場後
    ，先以其自小客車阻擋乙○○所騎機車之去路，並逮捕乙○○，丙○○及綽號「阿宗」之成年男子則趁隙騎乘另部機車
    逃逸，未幾警方抵達現場而查悉上情。
三、案經臺北縣政府警察局瑞芳分局報告臺灣基隆地方法院檢察
    署檢察官偵查起訴。
    理  由
壹、程序事項
一、按被告以外之人於審判外之言詞或書面陳述，除法律有規定
    者外，不得作為證據，刑事訴訟法第159條第1項固有明定。
    惟被告以外之人於審判外之陳述，雖不符同法第159條之1至
    之4 規定，但經當事人於審判程序同意作為證據，法院審酌
    該言詞陳述或書面作成時之情況，認為適當者，亦得為證據
    ，且當事人、辯護人於法院調查證據時，知有第159條第1項
    不得為證據之情形，而未於言詞辯論終結前聲明異議者，視
    為有前項之同意，同法第159條之5規定甚明。查證人戊○○
    、丁○○於警詢之證述，固均屬審判外之陳述，惟被告乙○○、丙○○就前開審判外之陳述，於本院準備程序時，表示
    同意於審判程序作為證據，本院審酌各該證人與被告均無怨
    隙仇恨，其等作成警詢供述之情況，核無違法取證或證據證
    明力明顯過低之瑕疵，亦認以之作為證據，乃屬適當，揆諸
    上開說明，前揭證人於審判外之陳述，均得作為認定被告犯
    罪之證據。
二、次按，共同被告乙○○於警詢中所為之陳述，固對被告丙○○而言為被告以外之人於審判外之陳述，惟被告丙○○於本
    院準備程序中並不爭執其證據能力，迄於言詞辯論終結前，
    亦未就此部分證據之證據能力表示爭執或聲明異議，審酌該
    等言詞陳述作成時之情況，並無非法取得等不適當之情形，
    且於審判期日依法進行證據之調查、辯論，被告丙○○於訴
    訟上之程序權，已受保障，依刑事訴訟法第159條之5之規定
    ，自有證據能力。
三、再被告以外之人於偵查中向檢察官所為之陳述，除顯有不可
    信之情況者外，得為證據，刑事訴訟法第159條之1 第2項定
    有明文。而該條傳聞法則例外之立法理由，乃檢察官代表國
    家偵查犯罪，原則上能遵守法定程序，且被告以外之人如具
    有具結能力，仍應依法具結，以擔保其據實陳述。故該條第
    2 項所規定「除顯有不可信之情況外」，應係指被告以外之
    人於偵查中向檢察官所為之陳述，不論是言詞或書面，有未
    遵守法律規定之情形，即檢察官於偵查中所為之證據調查，
    須係出於違法取供者、或具有具結能力之被告以外之人，未
    依法命其具結之情況，始無證據能力。查證人戊○○、丁○○、林世弘及共同被告乙○○，在臺灣基隆地方法院檢察署
    ，經檢察官告知具結義務及偽證罪之處罰，供前或供後依法
    具結，此有卷附上開偵訊筆錄及證人結文在卷可參，且均經
    本院於審理中傳訊到庭依法具結在案，業經完足調查，且無
    顯不可信之狀況，是參以上揭法條規定，證人戊○○、丁○○、林世弘及共同被告乙○○在偵查中業經具結之證述，具
    有證據能力。
四、再本案所涉之非供述證據，即卷附之照片10紙、警員繪製之
    現場圖 1紙，經審酌其作成或取得之情況，均無違背法定程
    序取得之情形，依刑事訴訟法第158條之4之反面解釋，應認
    具有證據能力，而得為本案之證據。
貳、實體事項
一、訊據被告乙○○、丙○○固坦承有於97年6月26日下午1時許
    有於前開置料場外聊天，惟矢口否認有何竊盜犯行，被告乙○○辯稱：伊當天係獨自一個人至小溪邊玩水約40分鐘後，
    騎乘車牌JD3-732號 之重型機車途經前開置料場前，因被告
    丙○○喊伊的名字，伊就停下車與丙○○聊天，當時，現場
    只有丙○○一個人，並沒有其他人，也沒有其他機車，伊和
    丙○○聊天時，機車有熄火，在聊了10至20分鐘後，丙○○
    就走路離開，剛離開沒多久，被害人戊○○就開車過來擋住
    伊，但伊並未竊取置料場的鐵條云云；被告丙○○則辯稱：
    伊當天與「阿宗」玩完水後騎車離開，「阿宗」年紀約40歲
    ，在距離乙○○約20公尺處時，伊就看見乙○○獨自一個人
    坐在路邊的機車上，伊跟「阿宗」說要過去跟乙○○打招呼
    ，「阿宗」就把車停在距離乙○○20公尺處，伊獨自一個人
    步行20公尺去找乙○○聊天，乙○○跟伊說，他正要去玩水
    ，後來，「阿宗」大聲喊叫伊名字，說要離開，伊就與「阿
    宗」一起騎車離開，伊並未竊取前開置料場的物品云云，經
    查：
  (一)被告乙○○、丙○○與綽號「阿宗」之成年男子有於前揭時
    日至前開置料場竊取C型鋼4個、鋼管支撐架3 條、ㄇ型工作
    鋼筋7 條乙情，業據證人丁○○、戊○○證述綦詳，並有贓
    物認領保管單、照片8 紙（見97年度偵字第2733號卷第16頁
    、第21頁、第22頁）在卷可稽，堪信為真。被告乙○○、丙○○固以前詞置辯，惟證人丁○○於警詢中證稱：97年6 月
    26日下午1時50分許，伊從工寮窗戶看見3個人分騎2 輛機車
    一起到前開置料場偷東西，其中一輛機車的車牌號碼為JD3-
    732號等語（見97年6月26日調查筆錄），復於偵查及本院審
    判中具結證稱：當天中午，伊看到3個人騎2台機車從三爪子
    坑路一起騎機車上來，伊看到2 台機車停在置料場前的岔路
    口，其中2人走入置料場，伊就先騎車至三爪子坑路106巷巷
    口，打電話給哥哥戊○○，由戊○○開車趕往置料場，伊再
    打電話報警，報完警後，伊在折返置料場途中，有2 個人共
    乘一輛機車，騎的很慌張的往山下離開，而當時山路上只有
    該部機車等語（見97年9月9日偵訊筆錄、97年11月19日審判
    筆錄）；復證人戊○○亦於偵查中證稱：伊接獲丁○○通知
    ，開車趕往置料場，伊有看到有3個人2輛機車，機車都沒有
    熄火，乙○○坐在一輛機車上，另一個人站在另輛機車旁，
    還有一個人正在搬運鐵製物品，二輛機車距離約5 公尺，當
    時，置料場內的東西已經被搬運出來，分成兩堆放在2 輛機
    車旁邊，正在搬運鐵的那個人看到伊出現，隨即丟下手中所
    拿的鐵，與站在機車旁的那個人一同共乘機車逃逸，而因伊
    的車堵住乙○○的機車，所以乙○○無法離開等語（見97年
    9月7日偵訊筆錄、97年11月19日審判筆錄），而共同被告乙○○亦於警詢中證稱：當時，伊看到丙○○正在搬運工作鋼
    筋，另一人在機車上等他等語（見97年6 月26日警詢筆錄）
    ，復於偵查中具結證稱：伊當時有看到丙○○在搬運鐵製物
    品，後來警察來時，伊看到丙○○讓另名男子載，騎乘機車
    離開等語（見97年9月9日偵查筆錄）；再於本院審判中供稱
    ：戊○○將車子開過來擋住伊時，剛剛離開的人是丙○○等
    語（見97年11月19日審判筆錄第27頁），由前開證詞可知，
    被告乙○○、丙○○及綽號「阿宗」之成年男子確有於前揭
    時間分騎2 輛機車共同前往前開置料場，而證人丁○○、戊○○固無法明確指認被告丙○○即案發日與被告乙○○一同
    騎車至前開置料場之人，惟案發時與被告乙○○在置料場前
    之人係被告丙○○，而被告乙○○亦有看到被告丙○○正在
    搬運工作鋼筋，另一人（即綽號「阿宗」之成年男子）在機
    車上等被告丙○○，而當被害人戊○○開車堵住被告乙○○
    所騎乘之機車時，剛離開之人為被告丙○○等情，皆據被告
    乙○○供承無訛，是被告2 人與綽號「阿宗」之成年男子，
    確實有於前揭時日至前開置料場竊取ㄇ型工作鋼筋等物至為
    明確。而被告乙○○本院審判中固改口辯稱：伊當時並未看
    見丙○○搬運工作鋼筋，也未看到有其他人，伊在警詢及偵
    查中係因緊張才亂講，然查，被告乙○○係於案發之日即97
    年6 月26日即製作警詢筆錄，衡以常情，斯時之記憶較為清
    楚且深刻，且因時間緊迫，難以編撰卸責之詞，其供述應較
    為真，且若因緊張而於警詢中陳述非實，在事隔2月之97 年
    9月7日偵查庭中，被告乙○○當已平復心情，思考清楚，不
    至再因緊張而編纂供詞，於經檢察官告知具結義務及偽證處
    罰後，被告乙○○仍為相同之證述，顯見其在警詢及偵查中
    供述被告丙○○有搬運工作鋼筋等物等語係屬為真，其事後
    於本院審判中辯稱伊並未看到被告丙○○搬運鋼筋等情，並
    非實在，洵無可採。
  (二)再被害人戊○○所有之台北縣瑞芳鎮○○○○路106巷265號
    之8 旁之置料場，固屬露天置料場，惟場內之工作鋼筋、Ｃ
    型鋼、鋼管支撐架原本置放整齊，分堆放置，業據證人戊○○於本院審理中具結證述綦詳（見97年11月19日審判筆錄第
    18頁），且有照片4 紙在卷可證（見97年度偵字第2733號卷
    第21頁至第22頁，照片編號1、2、3、5）堪信為真，而於97
    年6月26日下午1時55分許，被害人戊○○趕往置料場時，其
    所有之工作鋼筋7條、Ｃ型鋼4個、鋼管支撐架3 條分遭運出
    置料場門口，分成二堆，分別置於前開2 輛機車旁2至3公尺
    處，嗣於被害人戊○○趕到，堵住被告乙○○，被告乙○○
    始未及逃逸，而斯時2 輛機車皆未熄火，被告丙○○及綽號
    「阿宗」之成年男子則趁隙共乘一輛機車由斜坡衝入馬路逃
    離，業據證人戊○○證述屬實，並有照片2 紙（見97年度偵
    字第2733號卷第21 頁反面、第22頁，照片編號4、6）可佐，
    足認被告2 人辯稱該鋼筋等物係原本即散置於路邊，彼等並
    未竊取前開置料場內之工作鋼筋等物，不足採信。
  (三)被告乙○○辯稱：伊當天係至小溪邊玩水，是將水弄到身上
    ，像洗澡的方式，約玩了40分鐘後，騎車離開，行經前開置
    料場前，被告丙○○喊伊的名字，伊始停車與丙○○聊天云
    云，核與被告丙○○所供稱：當天伊係與「阿宗」共同去溪
    邊抓完蝦子後，在距離被告乙○○20公尺處，看到乙○○一
    人獨自坐在路旁的機車上，伊下車走路過去與乙○○聊天，
    乙○○說他正要去玩水云云，2人之供述互核不一，相互矛
    盾；且被告丙○○供稱其與被告乙○○最後一次見面為5年
    前，平時鮮少聯絡，竟可在20公尺遠之山路上，一眼即辨識
    坐在路旁機車上之人為被告乙○○，已違常理，況被告丙○○斯時係搭載於「阿宗」之機車上，其若欲與乙○○聊天，
    衡情當請「阿宗」直接騎車至乙○○停車處即可，何必大費
    周章先請「阿宗」將機車停於20公尺外，再獨自步行20公尺
    與乙○○聊天，此亦悖於常情；另由警員所提出之現場圖（
    本院卷第38頁）以觀，前開置料場左右方固各有1條岔路，
    惟前開置料場後方已無通道，證人即警員林世弘證稱：現場
    有2條溪流，2條岔路各有1條，惟其中1條是有整治過的，堤
    防很高，人很難下去溪流玩水，另1條在馬路旁，走路就可
    以到等語（見97年11月19日審判筆錄第19頁），而被告乙○○先於本院審判中供稱；其係去玩山壁流下來的水，其後又
    改稱；其當天在警員林世弘所說有整治過的小溪及未整治溪
    流其都有去玩水云云，被告丙○○則供稱：其係在有整治過
    的溪流抓蝦子云云，被告乙○○前後供述不一，且該整治過
    的小溪築有堤防，不易下水乙情，業據證人林世弘證述如前
    ，被告乙○○、丙○○供稱其係至築有堤防的小溪玩水抓蝦
    ，亦悖常情，復證人戊○○及林世弘俱具結證稱：被告乙○○遭查獲當時，身上未有濕濕的等語（見97年11月19日審判
    筆錄第19頁、第21頁），足徵被告乙○○所言不實，且證人
    丁○○於本院審理中證稱：伊係看見3人分乘2輛機車從三爪
    子坑路的山下一起騎機車上來置料場，並不是從玩水的地點
    騎過來等語（見97年11月19日審判筆錄第17頁），而於警詢
    中亦證稱：該3人分騎2輛機車停在置料場前的岔路口，其中
    乙○○是騎乘車牌號碼JD3- 732號之機車等語（見97年6月
    26 日調查筆錄），是被告2人辯稱彼等係各自玩完水之後，
    各自途經前開置料場云云，均屬卸責之詞，洵無可採。
  (四)綜上所述，被告乙○○、丙○○上開辯解均不足採信，其犯
    行業已明確，應予依法論科。
二、核被告乙○○、丙○○所為均係犯刑法第321條第1項第4 款
    、第2 項之結夥三人以上竊盜未遂罪。被告乙○○、丙○○
    與另名真實姓名年籍不詳「阿宗」之成年男子就前開犯行，
    有犯意聯絡及行為分擔為共同正犯。被告丙○○有事實欄所
    載之論罪科刑執行完畢情形，有臺灣高等法院被告前案紀錄
    表乙份在卷可考，其於前案執行完畢後5 年內，故意再犯本
    件有期徒刑以上之罪，為累犯，依刑法第47條第1 項規定加
    重其刑。再竊取動產罪既遂、未遂之區分標準，應以所竊之
    物是否移入自己權力支配下為既遂未遂之區分標準，被告2
    人固已將前開置料場內之C型鋼4個、鋼管支撐架3 條、ㄇ型
    工作鋼筋7條搬運至置料場門口，並分成2堆置放於機車旁，
    惟未及搬運上機車即遭查獲，尚難認已置於被告2 人之實力
    支配下，核屬未遂階段，均應依刑法第25條第2 項減輕其刑
    ，被告丙○○部分，並依法先加後減之，公訴意旨認被告2
    人前開竊盜犯行係屬既遂，尚有未洽。爰審酌被告2人正值
    壯年，不思以正當方式取得財物，竟結夥侵入被害人戊○○
    所有之置料場竊取財物，且犯後飾詞狡辯，毫無悔意，實不
    宜寬貸，並衡及其竊取行為尚未既遂及其犯罪動機、目的、
    所生危害等一切情狀，認檢察官求處被告乙○○有期徒刑10
    月，被告丙○○有期徒刑11月，尚屬妥適，爰分別量處如主
    文所示之刑。
三、據上論斷，應依刑事訴訟法第299條第1項前段，刑法第28條
    、第321條第1項第4款、第2項、第25條第2項、第47條第1項
    ，判決如主文。
本案經檢察官甲○○到庭執行職務。
中    華    民    國    97    年    12    月    3    日
                  刑事第四庭審判長法  官  齊  潔
                                  法  官  王慧惠
                                  法  官  周霙蘭
以上正本證明與原本無異。
如不服本判決應於收受送達後10日內向本院提出上訴書狀，並應
敘述具體理由；其未敘述上訴理由者，應於上訴期間屆滿後20日
內向本院補提理由書（均須按他造當事人之人數附繕本）「切勿
逕送上級法院」。
中    華    民    國    97    年    12    月    3    日
                                  書記官  呂明龍
中華民國刑法第321條（加重竊盜罪）
犯竊盜罪而有左列情形之一者，處 6 月以上、 5 年以下有期徒
刑：
一、於夜間侵入住宅或有人居住之建築物、船艦或隱匿其內而犯
    之者。
二、毀越門扇、牆垣或其他安全設備而犯之者。
三、攜帶兇器而犯之者。
四、結夥三人以上而犯之者。
五、乘火災、水災或其他災害之際而犯之者。
六、在車站或埠頭而犯之者。
前項之未遂犯罰之。


司法院資訊處製作；財團法人民間司法改革基金會備份。
